臺灣高等法院臺中分院刑事判決
                                 110年度上易字第912號
上  訴  人  
即  被  告  林睦鈞



選任辯護人  黃文皇律師
上列上訴人即被告因妨害名譽案件，不服臺灣臺中地方法院110
年度易字第1473號中華民國110年10月13日第一審判決（起訴案
號：臺灣臺中地方檢察署110年度偵字第18807號），提起上訴，
本院判決如下：
    主  文
上訴駁回。
    犯罪事實
一、乙○○為址設臺中市○○區○○○路0段000巷00號「○○電子企業有
    限公司(下稱○○公司)」之負責人，丙○○則係○○公司之軟體工
    程師。緣乙○○於民國109年9月14日上午8時45分許起至同日
    上午11時許止期間內，在○○公司4樓會議室所舉行之會議中
    ，因對丙○○所提出之工作報告不滿，而辱罵及傷害丙○○（乙
    ○○此部分所犯傷害、公然侮辱罪，業經臺灣臺中地方法院11
    0年度簡字第102號判決判處拘役25日、罰金新臺幣4千元）
    。嗣丙○○於翌（15）日上午8時許，要進入○○公司上班時，
    因乙○○認丙○○昨日因傷害等事件去找警察來公司，已破壞遊
    戲規則，丙○○則解釋係律師說當事人是老闆，不一定會給監
    視錄影帶，所以建議其請警察陪同，故其才會請警察陪同等
    語，乙○○即在臺中市○○區○○○路0段000巷00號門口，基於公
    然侮辱之犯意，於在場之公司主管、業務等人員及不特定人
    得以共見共聞之○○公司門前騎樓處，接續以「你這個腦袋瓜
    長瘤」、「他媽的」等語辱罵丙○○，並要丙○○改至臺中市○○
    區○○○路0段000巷00號5樓上班，因丙○○不懂其為何要去16號
    5樓上班，故仍一直站在該處，嗣後乙○○行經該處，丙○○對
    乙○○表示其在等乙○○之道歉，乙○○又基於接續公然侮辱之犯
    意，於在場之公司主管、會計等人員及不特定人得以共見共
    聞之○○公司門前騎樓處，接續以「他媽的」、「垃圾」、「
    王八蛋」等語辱罵丙○○，均足生貶損丙○○之人格、名譽及社
    會評價。
二、案經丙○○訴請臺灣臺中地方檢察署檢察官偵查起訴。
    理    由
壹、關於證據能力部分：
一、被告以外之人於審判外之陳述，雖不符刑事訴訟法第159 條
    之1 至第159 條之4 等規定，而經當事人於審判程序同意作
    為證據，法院審酌該言詞陳述或書面陳述作成時之情況，認
    為適當者，亦得為證據；當事人、代理人或辯護人於法院調
    查證據時，知有第159 條第1 項不得為證據之情形，而未於
    言詞辯論終結前聲明異議，視為有前項之同意，刑事訴訟法
    第159 條之5 有明文規定。立法意旨在於傳聞證據未經當事
    人之反對詰問予以核實，原則上先予排除；惟若當事人已放
    棄反對詰問權，於審判程序中表明同意該等傳聞證據可作為
    證據，或於言詞辯論終結前未聲明異議，基於尊重當事人對
    傳聞證據之處分權，及證據資料愈豐富，愈有助於真實發見
    之理念，且強化言詞辯論主義，使訴訟程序得以順暢進行，
    上開傳聞證據亦均具有證據能力。查本判決下列所引用被告
    以外之人於審判外所為陳述之供述證據，檢察官、上訴人即
    被告乙○○（下稱被告）及其辯護人於本院準備程序均表示同
    意上開證據具有證據能力（見本院卷第57至58頁），並於本
    院審理時對於上開證據之證據能力均表示沒有意見（見本院
    卷第91至93頁），且檢察官、被告及辯護人均未於言詞辯論
    終結前聲明異議，本院審酌該等證據作成時之情況，並無違
    法取證或其他瑕疵，認為均適於作為本案認定事實之依據，
    依刑事訴訟法第159 條之5 規定，該等供述證據皆有證據能
    力。
二、刑事訴訟法第159 條至第159 條之5 有關傳聞法則之規定，
    乃對於被告以外之人於審判外之言詞或書面陳述之供述證據
    所為之規範；至非供述證據之書證、物證，或以科學、機械
    之方式，對於當時狀況所為忠實且正確之記錄，性質上並非
    供述證據，應無傳聞法則規定之適用，如該非供述證據非出
    於違法取得，並已依法踐行調查程序，即不能謂無證據能力
    。本判決下列所引用之非供述證據，查無有何違反法定程序
    取得之情形，本院審酌本案卷內之證據並非非法取得，亦無
    證明力明顯過低之情形，且經本院於審判期日依法進行證據
    之調查、辯論，被告於訴訟上之程序權即已受保障，故該非
    供述證據，均得採為證據。
貳、實體部分：
一、訊據被告固坦承於前開時、地，有口稱「你這個腦袋瓜長瘤
    」、「他媽的」、「垃圾」、「王八蛋」等語之事實不諱，
    惟矢口否認有何公然侮辱犯行，辯稱：我有講這些話，但這
    些話都是口頭禪，並無侮辱丙○○之意思，且該處是社區中庭
    ，非任何人均可進入，並非公開場所，故不符合「公然」之
    構成要件云云。
二、認定犯罪事實所憑之證據及理由：
  ㈠被告係○○公司之負責人，告訴人丙○○則係○○公司之軟體工程
    師，被告於109年9月14日上午8時45分許起至同日上午11時
    許止期間中，在○○公司4樓會議室所舉行之會議中，因對告
    訴人所提出之工作報告不滿，而辱罵及傷害告訴人（被告此
    部分所犯傷害及公然侮辱犯行，業經臺灣臺中地方法院110
    年度簡字第102號判決判處拘役25日、罰金4千元）。嗣告訴
    人於翌（15）日上午8時許，在臺中市○○區○○○路0段000巷00
    號○○公司門前騎樓處，接續對告訴人稱：「你這個腦袋瓜長
    瘤」、「他媽的」、「垃圾」、「王八蛋」等語之事實，業
    據被告於原審準備程序與審理及本院審理時均供承不諱（見
    原審卷第59頁、第115至116頁；本院卷第94至95頁），核與
    證人即告訴人於偵查及原審審理時證述之情節大致相符，並
    有錄音光碟與本院勘驗筆錄（見他字卷第49頁；本院卷第47
    至53頁）、案發地點照片（見他字卷第33頁；本院卷第61至
    65頁）、臺灣臺中地方法院110年度簡字第1026號刑事簡易
    判決（見本院卷第37至41頁）在卷可稽，是此部分事實自堪
    先予認定。
  ㈡依本院勘驗前開現場錄音之對話內容（見本院卷第51至53頁
    ），可知因被告認告訴人昨日以傷害等事件去找警察來公司
    ，已破壞遊戲規則，告訴人則解釋係律師說當事人是老闆，
    不一定會給監視錄影帶，所以建議其請警察陪同，故其才請
    警察陪同等語，被告即以「你這個腦袋瓜長瘤」、「他媽的
    」等語辱罵告訴人，並要告訴人改至臺中市○○區○○○路0段00
    0巷00號5樓上班，因告訴人不懂其為何要去16號5樓上班，
    嗣後告訴人對被告表示其在等被告之道歉後，被告即又「他
    媽的」、「垃圾」、「王八蛋」等語辱罵告訴人。輔以被告
    於原審準備程序時亦自承：是針對告訴人工作上的瑕疵，所
    以才會說這些話，我說這些話時告訴人有在場，他在我的左
    手邊，我們2人距離1米左右等語（見原審卷第59至60頁），
    顯見被告確係針對告訴人口稱此等言語。是以被告於原審辯
    稱：我不是對著告訴人講，我沒有要對誰說云云，要屬事後
    卸責之詞，難以採信。
  ㈢按刑法第309條之公然侮辱罪，所稱侮辱，凡未指明具體事實
    ，而其內容足以貶損他人社會評價之輕蔑行為，即足當之。
    是否構成侮辱，並非從被害人或行為人之主觀感受判斷，而
    係以陳述內容之文義為據，審酌個案之所有情節，包含行為
    人與被害人之性別、年齡、職業類別、教育程度、社會地位
    、平時關係、言語使用習慣、詞彙脈絡等，探究言詞之客觀
    涵義，是否足以減損被害人之聲譽（最高法院108年度台上
    字第3183號判決意旨參照）。本院審酌被告之前開言語，各
    為「你這個腦袋瓜長瘤」、「他媽的」、「垃圾」、「王八
    蛋」等語，而依據一般社會通念，均屬對於他方傳達輕蔑、
    鄙視或使人難堪之用詞，足以貶損對方之名譽與人格評價，
    核屬侮辱人之言語無訛，並非僅係作為其平時之口頭禪、單
    純加強語氣之用，被告主觀上具有侮辱告訴人之故意甚明；
    縱使被告上開措辭語意僅在抒發內心不滿情緒，惟其藉由貶
    損他人並製造難堪不快之手段，冀圖宣洩其不滿之情緒，既
    已侵犯告訴人之名譽權，自不得謂仍在法律保護言論自由之
    合法範疇內，而率予免責。是以被告辯稱上開言詞為口頭禪
    云云，顯無足採。
  ㈣次按刑法第309條第1項所謂「公然」，係指不特定多數人或
    多數人得以共見共聞之狀態，不以實際上已共見或共聞為必
    要，且衹須侮辱行為足使不特定人或多數人得以共見共聞，
    即行成立。經查，被告於原審準備程序時已自承：案發地點
    是公司門前騎樓，而公司的門口是從騎樓進去等語（見原審
    卷第59至60頁），此有案發地點照片（見他字卷第33頁）在
    卷可稽，且被告於本院準備程序亦陳稱：公司所在社區共有
    398戶，面對社區公園等語（見本院卷第58至59頁），並有
    案發地點與社區公園之照片3幀在卷可稽（見本院卷第61至6
    5），足認案發地點係屬不特定多數人所得出入之場所，且
    案發現場尚有○○公司之其他人員在場，而被告於該處以上開
    言詞辱罵告訴人，顯屬特定多數人或不特定多數人所得共見
    共聞之狀態，已達公然程度無疑。至公訴意旨雖認本件犯罪
    地點係○○公司前之馬路上，惟此除告訴人指訴外，別無其他
    證據可佐，是應以被告所稱係在○○公司門前之騎樓口說出該
    等言語，較為可採，附此敘明。
  ㈤綜上所述，本案事證已臻明確，被告公然侮辱犯行堪予認定
    ，應依法予以論罪科刑。
三、論罪部分：
  ㈠核被告所為，係犯刑法第309條第1項公然侮辱罪。
　㈡被告前後多次出言辱罵告訴人前開言語之行為，係於密切接
    近之時間實施，侵害同一法益，各行為之獨立性薄弱，依一
    般社會健全觀念，在時間差距上，難以強行分開，在刑法評
    價上，應視為數個舉動之接續施行，合為包括之一行為予以
    評價，應論以接續犯之一罪。
三、原審以被告上開公然侮辱犯行事證明確，並以行為人之責任
    為基礎，審酌被告僅因細故，未能克制情緒，以理性、和平
    之方式與告訴人溝通，卻以前開方式公然侮辱告訴人，所為
    實有不該；復衡酌被告犯後否認犯行，態度非佳，亦未能與
    對方達成和解、調解及賠償損害，參以被告之犯罪動機、手
    段、目的、所生危害；另考量其自陳之教育程度、職業、家
    庭生活及經濟狀況（見原審卷第116頁）等一切情狀，量處
    拘役20日，並諭知易科罰金之折算標準，以示懲儆。經核原
    審判決認事用法核無違誤，量刑亦屬妥適。
四、關於上訴理由之審酌：
　㈠被告上訴意旨略以：案發地點係社區內之通道，社區外之人
    員並不會到該處，不會有不特定人進出，自不符刑法第309
    條「公然」之要件。又因告訴人所要求之和解條件非被告所
    能接受，致無法達成和解，難認被告犯後態度不佳，且案發
    時僅3人在場，足認被告名譽受損情節相當輕微，原審竟判
    處被告拘役20日，顯然過重等語。  
　㈡本院查：　
　⒈案發地點係屬不特定多數人所得出入之場所，且案發現場尚
    有○○公司之其他人員在場，而被告在該處以上開言詞辱罵告
    訴人，顯屬特定或不特定多數人所得共見共聞之狀態，已達
    「公然」程度（詳理由欄貳、二、㈣所述），是以被告此部
    分上訴所陳並無足採。
　⒉刑罰之量定，屬法院自由裁量之職權行使，應審酌刑法第57
    條所列各款事由及一切情狀，為酌量輕重之標準，並非漫無
    限制；量刑輕重係屬事實審法院得依職權自由裁量之事項，
    苟已斟酌刑法第57條各款所列情狀而未逾越法定刑度，不得
    遽指為違法；且在同一犯罪事實與情節，如別無其他加重或
    減輕之原因，下級審量定之刑，亦無過重或失輕之不當情形
    ，則上級審法院對下級審法院之職權行使，原則上應予尊重
    （最高法院72年台上字第6696號、75年台上字第7033號判例
    及85年度台上字第2446號判決意旨參照）。原審判決認定被
    告公然侮辱罪所憑之證據，業經詳細調查審酌，經核並無違
    背證據法則及論理法則，且量刑方面，審酌被告僅因細故，
    未能克制情緒，以理性、和平之方式與告訴人溝通，卻以前
    開方式公然侮辱告訴人，及其犯罪之動機、手段、目的、所
    生危害、犯後態度，暨其教育程度、職業、家庭生活及經濟
    狀況等一切情狀，是以原審量處被告拘役20日，並諭知易科
    罰金之折算標準，並無量刑過重或違反比例、公平原則之情
    形。原審既已依刑法第57條之規定，審酌被告上開一切情狀
    而於法定刑度內量處罪刑，難認過重，且被告及其辯護人於
    本院審理時並未再提出其他有利之證據，本院自應尊重原審
    科刑衡度之職權行使。
  ⒊綜上所述，本件被告上訴意旨所陳均無足採，且被告及其辯
    護人在本院並未提出其他有利之證據或辯解，是以被告上訴
    為無理由，應予駁回其上訴。　
據上論結，應依刑事訴訟法第368條，判決如主文。
本案經檢察官郭景銘提起公訴，檢察官甲○○到庭執行職務。
中　　華　　民　　國　　110 　年　　12　　月　　28　　日
              刑事第二庭　審判長法　官　何志通
                                法　官　吳進發
                                法　官　石馨文
以上正本證明與原本無異。
不得上訴。
                                書記官  陳儷文
中　　華　　民　　國　　110 　年　　12　　月　　28　　日
附錄本案論罪科刑法條全文：
中華民國刑法第309條
公然侮辱人者，處拘役或9千元以下罰金。
以強暴犯前項之罪者，處1年以下有期徒刑、拘役或1萬5千元以
下罰金。